臺灣高等法院刑事裁定
111年度抗字第1262號
抗  告  人  
即  聲請人  王仁傑


                    （現於法務部○○○○○○○○○○○                         執行中）
上列抗告人因聲請發還扣押物案件，不服臺灣士林地方法院於中
華民國111年7月29日所為111年度聲字第742號裁定，提起抗告，
本院裁定如下：
    主  文
原裁定撤銷，發回臺灣士林地方法院。
    理  由
一、原裁定意旨略以：抗告人即聲請人王仁傑（下稱抗告人）因
    偽造有價證券等案件，經臺灣士林地方檢察署檢察官提起公
    訴，臺灣士林地方法院以111年度重金訴字第2號案件（下稱
    刑事案件)審理中，抗告人聲請發還員警所查扣之文件夾（
    含夾內文件）13件、外接式硬碟2個、隨身硬碟2個、數位影
    像光碟1片、筆記型電腦1台及所有線材等物，考量上開扣押
    物與抗告人所涉犯行之關聯性仍待釐清，隨訴訟程序之發展
    ，可能有調查之需要，為確保日後法院審理需要，衡酌案件
    進行之程度、事證調查之必要性，以及檢察官之意見，認本
    件扣押物仍有繼續扣押留存之必要。是抗告人聲請發還本件
    扣押物，應予駁回云云。
二、可為證據或得沒收之物，得扣押之，刑事訴訟法第133 條第
    1 項定有明文。扣押物若無留存之必要者，不待案件終結，
    應以法院之裁定或檢察官命令發還之。所謂扣押物無留存之
    必要者，乃指非得沒收之物，且又無留作證據之必要者。是
    否有繼續扣押之必要或應予發還，事實審法院自得本於職權
    ，依審判之需要及訴訟進行之程度，審酌裁量，惟必以該扣
    押物仍符合刑事訴訟法第133條第1項或第2項規定之「可為
    證據或得沒收之物」、「為保全追徵，必要時得酌量扣押犯
    罪嫌疑人、被告或第三人之財產」之情形，始為合法。
三、經查：㈠抗告人於⑴111年7月8日具狀聲請發還「文件夾（含
    夾內文件）13件、外接式硬碟2個、筆記型電腦1台及所有線
    材等物」（見聲字卷第3頁）；⑵111年7月18日原審訊問時聲
    請發還「扣押物品目錄表編號123至143之文件、（未編號）
    隨身碟（32G）2個、編號116至160抗告人所有之存摺、編號
    48、49、70、87之印章、（未編號）筆記型電腦（含電源線
    ）、（未編號）Mac mini電腦主機及電源線」（見聲字卷第
    10頁）；⑶於111年7月19日具狀聲請發還「（未編號）隨身
    硬碟2個、數位影像光碟1片」（見聲字卷第17頁），原審僅
    就「刑事聲請返還扣押物狀」及「111年7月18日訊問筆錄」
    詢問檢察官有無繼續扣押之必要，並以檢察官函覆：扣案證
    據與案情高度相關，有隨審理過程、被告抗辯等變化而有使
    用之可能，衡量發還該等扣押物之利益，與發還後影響本案
    審判程序調查、進行此不可回復之風險，建請駁回其聲請等
    語之意見，為駁回抗告人聲請之依據，而未就抗告人其餘聲
    請發還之物為准駁，已難認適法。㈡稽之抗告人被訴詐欺案
    件起訴書之證據清單，似僅列抗告人扣案電腦資料及擷圖（
    即起訴書證據清單編號22），就本件抗告人所聲請發還之扣
    押物似未據為起訴之證據或得沒收之物，原裁定泛以「考量
    本件扣押物與被告所涉犯行之關聯性仍需調查釐清，且本件
    扣押物亦有隨訴訟程序之發展，而有需要調查之可能，難謂
    已無留存之必要，於此情形下，為確保日後法院審理需要，
    衡酌案件進行之程度、事證調查之必要性，認本件扣押物仍
    有繼續扣押留存之必要」，駁回抗告人之聲請，而未就其認
    定有繼續扣押必要，為必要之說明，亦有理由不備之嫌。　
    　
四、綜上，原裁定既有上開可議之處。抗告意旨執以指摘，尚非
    無理由，且刑事案件仍在原審審理中，自應由本院將原裁定
    撤銷，發回原審另為適法處理。。
六、依刑事訴訟法第413條前段，裁定如主文。 
中    華    民    國   111    年    11     月    10   日
                    刑事第十四庭審判長法  官  林孟宜  
　　　　　　　　　                    法  官  郭豫珍
　　　　　　　　　                    法  官  潘怡華
以上正本證明與原本無異。
不得再抗告。
                                      書記官  吳思葦
中　　華　　民　　國　　111 　年　　11　　月　　10　　日